台灣高等法院刑事裁定　　　　　　　　　　　　　　九十一年度交抗字第二五五號
　　抗　告　人
　　即受處分人　甲○○
右抗告人因違反道路交通管理處罰條例案件，不服台灣板橋地方法院中華民國九十一
年二月一日裁定（九十一年度交聲字第七十號），提起抗告，本院裁定如左：
    主  文
抗告駁回。
    理  由
一、原裁定意旨略以：抗告人即受處分人甲○○於民國九十年十一月一日十八時許，
    駕駛車牌號碼ＣＸ─三五四三號自用小客車，行經速限每小時一百公里之國道一
    號高速公路北上一０六公里處，以時速一百十八公里超速行駛，經舉發機關即國
    道公路警察局第二警察隊楊梅分隊 (下稱舉發機關) 隊員當場掣單舉發，抗告人
    拒絕簽收違規通知單，嗣經申訴後由舉發機關查明，並經原處分機關即台北市交
    通事件裁決所 (下稱原處分機關) ，以抗告人違反道路交通管理處罰條例第三十
    三條第一項、第六十三條第一項，裁處罰鍰新台幣 (下同) 三千元，並記違規點
    數一點之事實，業據證人即舉發機關員警許憲鵬、石詠新到庭結證屬實，惟本件
    違規地點為國道一號公路一０六公里北向處，原處分機關誤認係一０八公里北向
    處，容有違誤，爰將原處分予以撤銷，仍依道路交通管理處罰條例第三十三條第
    一項、第六十三條第一項，裁處罰鍰三千元，並記違規點數一點。
二、抗告意旨略以：原法院以警員之證詞可採，抗告人之辯稱為個人臆測，難令人心
    服，且員警陳述之違規地點與現場有差距，豈可以誤植一語帶過？當日天色已暗
    ，現場又為出彎口，員警如何能看清來車？本件舉發單遭竄改，原法院法官未至
    現場勘驗，如何得裁判心證？云云。
三、按汽車行駛高速公路應依速限標誌指示，高速公路交通管制規則第五條定有明文
    。又汽車行駛於高速公路或設管制站之道路，而不遵管制之規定者，處汽車駕駛
    人三千元以上六千元以下罰鍰；再者，違反前開規定，除依規定處以罰鍰外，並
    記違規點數一點，道路交通管理處罰條例第三十三條第一項、第六十三條第一項
    第一款分別定有明文。
四、經查：
    (一)抗告人於前開時、地，未遵守高速公路速限標誌之指示，而超速行駛，經舉發
      機關警員許憲鵬、石詠新當場掣單舉發，抗告人拒絕簽收違規通知單，並於期
      限內申訴，經舉發機關查明：該隊所使用之測速器 (雷射槍) 係以雷射光束瞄
      準單一受測目標車進行偵測，不受其他車輛干擾，其精確性無庸置疑，且舉發
      路段雖非直線路段，但亦非抗告人於申訴理由中所載係成彎角路段，舉發員警
      站於舉發位置，仍可見行駛於抗告人車輛後方之其他車輛，抗告人雖指稱員警
      執勤時未使用警示燈，然警察執勤駕駛巡邏車，於法並無明文需開啟警示燈。
      另抗告人之違規地點係一０六公里，執勤警員掣單舉發時誤植為一０八公里，
      業於通知單上更正並加蓋職章以示負責等情，有內政部警政署國道公路警察局
      九十年十一月一日公警局交字第Ｚ00000000號舉發單、交通違規事件
      陳述書、內政部警政署國道公路警察局第二警察隊九十年十二月四日 (九十)
      公警國二刑字第一八三五０號函在卷可憑。
    (二)交通警員製單舉發違反道路交通管理處罰條例所列之違規行為，係公務員基於
      職務上權力，依法就特定之具體事件所為具公法上效果之單方行政行為，基於
      公務員為公法上行為具有公信力之原則，該行政處分當可被推定為真正，本此
      公信原則，立法者乃賦予行政機關制定違反道路交通事件統一裁罰標準及處理
      細則，使執勤警員得當機處分以達其維護交通秩序、安全之行政目的，反之，
      若謂公務員一切行政行為均需預留證據以證其實，則國家行政勢必窒礙難行。
      本件證人許憲鵬及石詠新即舉發之員警亦於原法院調查時證稱：證人許憲鵬在
      國道一０六公里處以雷射槍對準行經該處車輛之車牌測速時，發現當時第一部
      車亦即抗告人所駕之ＣＸ─三五四三號自用小客車，以時速一百十八公里之速
      度行駛，即將之攔下，抗告人被攔下之初，並未爭執其超速違規行為，俟一同
      執勤之證人石詠新將舉發單交予抗告人時，抗告人發現該舉發單將違規地點誤
      載為一０八公里處時，即聲稱未超速並拒絕簽名。舉發地點之彎道並非很彎，
      警車所在之處可以看路況，且其等係以雷射槍對準車牌測速，抗告人所駕之車
      又係第一部，絕對不會看錯等語無訛 (見原審卷第二十四頁至第二十六頁) 。
      證人許憲鵬、石詠新就舉發過程之描述，至為清晰明確，其等與抗告人並無仇
      怨，自無設詞誣陷，身觸偽證重罪之必要，是故其等所言應可採信。本件抗告
      人既未就執勤員警之舉發有誤提出相關證據以供調查，法院經查亦無何證據足
      資證明警員有捏造事實違法取締情事，則執勤警員本其維護交通秩序、安全職
      責所為之舉發，自應受到合法、正確之推定。
    (三)舉發單乃證人許憲鵬及石詠新聯名製作之公文書，此觀卷附之舉發單自明，證
      人許憲鵬及石詠新係有權制作該文書之人，於發現記載錯誤時，自得予以更正
      。至於證人石詠新持同時在場執勤之證人許憲鵬之職章蓋於更正處，因二人均
      為在場制作舉發單之名義人，證人許憲鵬顯係同意證人石詠新使用其職章，難
      認有違法之處，抗告人執此為辯，亦非可採。
    (四)又勘驗為證據調查之方法之一，法院為釐清案情有必要時，自得依聲請或依職
      權至現場勘驗，但如認案情已臻明確，亦得裁量認無必要至現場勘驗之必要，
      本件原法院已傳喚舉發機關之員警到庭說明，認事證明確，自無到場勘驗之必
      要。抗告人就原法院適法範圍裁量權之行使為爭執，自不足採。
五、綜上，本件違規地點為國道一號公路一０六公里北向處，原處分機關誤認係一０
    八公里北向處，容有違誤，原法院將原處分予以撤銷，仍依道路交通管理處罰條
    例第三十三條第一項、第六十三條第一項，裁處罰鍰三千元，並記違規點數一點
    ，核無違誤。本件抗告人仍以前揭情詞抗告，指摘原裁定不當，為無理由，應予
    駁回。
六、據上論斷，應依道路交通事件處理辦法第二十六條、刑事訴訟法第四百十二條，
    裁定如主文。
中    華    民      國      九十一     年     三     月     二十九      日
                                    臺灣高等法院刑事第五庭
                                        審判長法  官  曾  德  水
                                              法  官  趙  功  恆
                                              法  官  蘇  素  娥
右正本證明與原本無異。
不得再抗告。
                                              書記官  葉  國  乾
中    華    民      國      九十一     年     四     月       一        日
